【裁判字號】    99,裁,880
【裁判日期】    990422
【裁判案由】    政府採購法
【裁判全文】
最  高  行  政  法  院  裁  定
                                       99年度裁字第880號
上  訴  人  中原營造有限公司
代  表  人  甲○○
                          送達代收人  乙○○
被 上訴 人  交通部公路總局第三區養護工程處
代  表  人  丙○○
訴訟代理人  王伊忱  律師
            陳景裕  律師
            鄭美玲  律師
上列當事人間政府採購法事件，上訴人對於中華民國98年12月29
日高雄高等行政法院98年度訴字第477號判決，提起上訴，本院
裁定如下：
    主  文
上訴駁回。
上訴審訴訟費用由上訴人負擔。
    理  由
一、按對於高等行政法院判決之上訴，非以其違背法令為理由，
    不得為之，行政訴訟法第242條定有明文。依同法第243條第
    1項規定，判決不適用法規或適用不當者，為違背法令；而
    判決有同條第2項所列各款情形之一者，為當然違背法令。
    是當事人對於高等行政法院判決上訴，如依行政訴訟法第24
    3條第1項規定，以高等行政法院判決有不適用法規或適用不
    當為理由時，其上訴狀或理由書應有具體之指摘，並揭示該
    法規之條項或其內容；若係成文法以外之法則，應揭示該法
    則之旨趣；倘為司法院解釋或本院之判例，則應揭示該判解
    之字號或其內容。如以行政訴訟法第243條第2項所列各款情
    形為理由時，其上訴狀或理由書，應揭示合於該條項各款之
    事實。上訴狀或理由書如未依此項方法表明，或其所表明者
    與上開法條規定不合時，即難認為已對高等行政法院判決之
    違背法令有具體之指摘，其上訴自難認為合法。
二、本件上訴人於民國97年12月15日與被上訴人簽訂「98年度台
    88線12K+755～22K+472路面路肩清掃維護工程」工程契約（
    下稱系爭工程契約）。嗣上訴人於98年2月16日以其清掃車
    輛毀損，無法繼續執行路面清掃勤務為由，申請終止契約。
    被上訴人以上訴人已無履約能力，於98年2月26日以三工養
    字第0980304768A號函復上訴人，同意終止契約，並通知其
    有政府採購法第101條第1項第12款情事，將刊登政府採購公
    報。上訴人不服，循序提起行政訴訟，遭原審判決駁回，乃
    對原判決上訴，主張：上訴人於98年2月16日函文被上訴人
    申請終止契約一事，是受被上訴人所屬單位潮州工務段段長
    於同年月12日及13日所「要求」而為，其並非僅是「建議」
    ，故不應遽認上訴人有「主動」要求終止契約之意思表示。
    又系爭工程契約於決標訂約後即生效力，兩造所應負擔之責
    任、義務或風險等即告固定，不得再於日後擴充或限縮。被
    上訴人於98年1月19日事故日之前，未有合法程序通知上訴
    人需負擔起車輛全毀時之風險，亦未於事故日之前以書面解
    釋「故障」包括車輛全毀之狀態，更未以任何方式主張承包
    商需備有預備車輛，致上訴人於事故日後未能及時提供第2
    輛掃街車，故被上訴人之作為及不作為難謂無違法規，原審
    對此未加審酌，且限縮被上訴人應負之責，亦有違法規。又
    系爭工程契約施工補充說明書第3條規定於無法清掃路面時
    ，上訴人應提供或雇用第2輛清潔車以備使用，惟如依此規
    定「雇用」第2輛掃街車，即是將「路面及路肩清掃維護」
    工作交由其他同業之公司法人執行，而符合工程轉包之法定
    要件，有違反政府採購法第65條及同法施行細則第87條不得
    轉包之規定，故該條款應自始無效。另上訴人所屬掃街車於
    98年1月19日車禍中全毀報廢，上訴人並無肇事責任，亦無
    任何「動機」與「犯意」，更未從中牟取任何「不當利益」
    ，且被上訴人對系爭工程契約之執行亦有失職、違法之處，
    是以此情節而處上訴人停權1年及沒收保證金及差額保證金
    ，顯有失比例及罪罰相當原則等語。雖以該判決違背法令為
    由，惟核其上訴理由，係就原審取捨證據、認定事實之職權
    行使，指摘其為不當，並執與本件爭議無影響之約定條款效
    力為爭執，暨就法律之明文規定執比例原則為指摘，而非具
    體表明原判決有何合於不適用法規、適用法規不當、或行政
    訴訟法第243條第2項所列各款之情形，難認對原判決之如何
    違背法令已有具體之指摘。依首開規定及說明，應認其上訴
    為不合法。
三、據上論結，本件上訴為不合法。依行政訴訟法第249條第1項
    前段、第104條、民事訴訟法第95條、第78條，裁定如主文
    。
中    華    民    國    99    年    4     月    22    日
                    最高行政法院第一庭
                        審判長法官  鄭  淑  貞
                              法官  林  茂  權
                              法官  侯  東  昇
                              法官  楊  惠  欽
                              法官  胡  方  新
以  上  正  本  證  明  與  原  本  無  異
中    華    民    國    99    年    4     月    23    日
                              書記官  張  雅  琴


司法院資訊處製作；財團法人民間司法改革基金會備份。
